臺灣新竹地方法院刑事判決
111年度交訴字第27號
公  訴  人  臺灣新竹地方檢察署檢察官
被      告  DAU  BA  LAP(中文姓名:豆伯立)（越南籍）




上列被告因公共危險等案件，經檢察官提起公訴（111年度偵字
第1478號），本院依簡式審判程序審理並判決如下：
    主  文
DAU  BA  LAP（豆伯立）犯肇事致人傷害逃逸罪，處有期徒刑伍
月，如易科罰金，以新臺幣壹仟元折算壹日。緩刑貳年，並應依
附件所示之內容為給付。  
    事  實
一、DAU  BA  LAP（豆伯立）於民國110年12月25日下午5時14分
    許，無照駕駛其友人「阿海」向李榮彬借用之車牌號碼000-0
    000號自用小客車搭載友人武文強、王庭興，沿新竹縣竹北市
    文昌街由南往北方向行駛，行經該路段與新光街交岔路口時
    ，本應注意行經閃黃燈號誌路口，應減速慢行，作隨時停車
    之準備；且汽車行駛時，駕駛人應注意車前狀況及兩車並行
    之間隔，並隨時採取必要之安全措施，而依當時情形，並無
    不能注意之情事，竟疏未注意及此，即貿然通過上開路口，
    適有邱建鈞騎乘車牌號碼000-000號重型機車，沿新竹縣竹北
    市新光街由西往東方向駛入前揭路口，亦疏未注意汽機車行
    駛至閃紅燈號誌交岔路口，應暫停讓幹線道車先行，而貿然
    通過該路口，因而不慎發生碰撞，致邱建鈞受有右側第3-8
    及第12根肋骨折合併氣血胸、右側肱骨骨折、骨盆骨折等傷
    害（過失傷害部分另為不受理判決）。詎豆伯立於肇事後明
    知邱建鈞因之受有傷害，竟未施予必要之救護，亦未等待警
    方到場處理，旋基於肇事逃逸之犯意，駕駛上開汽車逃逸，
    並將該車停放在竹北高中前。嗣豆伯立聯繫友人楊氏青告以
    上情，楊氏青勸豆伯立至警局自首，豆伯立遂於同日晚上9
    時許偕同楊氏青及同車乘客武文強、王庭興前往新竹縣政府
    警察局竹北分局（下稱竹北分局）自首並承認其為肇事人而
    接受調查，始悉上情。
二、案經邱建鈞及其配偶劉姵君訴由竹北分局報請臺灣新竹地方
    檢察署檢察官偵查起訴。
    理  由
一、本件被告所犯肇事逃逸罪，非死刑、無期徒刑、最輕本刑為
    3年以上有期徒刑之罪，被告於本院準備程序進行中，就被
    訴事實為有罪之陳述，經本院合議庭認合於刑事訴訟法第27
    3條之1之規定，裁定進行簡式審判程序，合先敘明。
二、上揭事實業據被告豆伯立於警詢、偵查及本院準備程序、審
    理中供承不諱（見偵卷第5至7頁、第10至11頁、第74至75頁
    、本院卷第35頁、第62頁、第68至70頁），核與告訴人邱建
    鈞於偵查中指訴情節相符（見偵卷第73頁背面），並據證人
    武文強、王庭興於警詢時證述在卷（見偵卷第16至18頁、第
    21至23頁），復有道路交通事故現場圖、道路交通事故調查
    報告表㈠、㈡、現場照片、行車紀錄器與肇事路口監視器影像
    畫面及翻拍照片、中國醫藥大學新竹附設醫院診斷證明書附
    卷可稽（見偵卷第34至36頁、第38至56頁），足認被告上開
    任意性之自白與事實相符，本案事證明確，被告犯行洵堪認
    定，應依法論科。
三、論罪：核被告所為，係犯刑法第185條之4第1項前段之駕駛
    動力交通工具發生交通事故致人傷害而逃逸罪。　　
四、自首：按刑法第62條所謂自首，以犯人在犯罪未發覺之前，
    向該管公務員申告犯罪事實，並受裁判為已足。目的在促使
    行為人於偵查機關發覺前，主動揭露其犯行，俾由偵查機關
    儘速著手調查，至於嗣後對於阻卻責任之事由有所辯解，乃
    辯護權之行使，不能據此即認其先前之自首失其效力（最高
    法院92年度台上字第7254號判決意旨參照）。被告雖於本案
    事故後逃逸，但被告所駕駛之車輛所有人李榮彬於車禍發生
    當日警詢中僅證稱將車輛借予「阿海」使用，其亦不知駕駛
    人之真實身份，此據證人李榮彬於警詢中證述在卷（見偵卷
    第26頁背面），且依竹北分局職務報告記載：被告連繫友人
    楊氏青後，楊氏青勸被告與乘客武文強、王庭興至警局自首
    ，楊氏青並通知AYD-9590號車主李榮彬車輛在竹北高中，後
    於110年12月25日21時楊氏青與李榮彬及被告、武文強、王
    庭興至本分局自首並說明案情，此有員警向子雲製作之職務
    報告在卷可參（見偵卷第4頁），復據證人武文強、王庭興
    、楊氏青於警詢時證述甚詳（見偵卷第16至18頁、第21至23
    頁、第29至30頁），查被告當時所駕駛之車牌號碼000-0000
    號自小客車為李榮彬所有，有車輛詳細資料報表附卷可查（
    見偵卷第61頁），雖員警到場處理並調取相關監視器畫面時
    充其量僅能就上開自小客車之車籍資料查知車輛所有人為證
    人李榮彬，尚未能掌握駕駛人為被告，且被告於同日21時許
    偕同證人楊氏青至竹北分局時已自承為本案交通事故之駕駛
    人而接受調查並向警方承認為肇事人一節，亦有竹北分局警
    備隊道路交通事故肇事人自首情形紀錄表附卷足參（見偵卷
    第59頁），足徵被告於負責處理員警到場後尚不知何人為肇
    事者時，即自行前往警局坦認其係駕車肇事且逃逸者，並接
    受裁判等節堪以認定。是被告就其所犯肇事逃逸犯行，核與
    上開自首規定相符，依刑法第62條前段規定，減輕其刑。  
    　　
五、爰審酌被告駕駛本案汽車因疏未減速慢行之過失致發生交通
    事故，竟不顧告訴人邱建鈞人車倒地受有傷害，逕自離開現
    場，未為適當處理或救護措施，欠缺尊重其他用路人生命、
    身體安全之觀念，姑念被告到案後自始即坦承犯行、犯後態
    度尚屬良好，然告訴人邱建鈞所受傷勢非輕，被告於本院已
    與告訴人達成和解並部分賠償告訴人之損害，有本院111年
    度交附民移調字第64號調解筆錄附卷可稽（見本院卷第55至
    56頁），兼衡被告自陳高中畢業之智識程度，係逃逸外籍勞
    工、目前無業，與朋友同住且靠朋友接濟等一切情狀，量處
    如主文前段所示之刑，並諭知易科罰金之折算標準。
六、又被告前未曾因故意犯罪受有期徒刑以上刑之宣告，此有臺
    灣高等法院被告前案紀錄表在卷可查，其因思慮未周致罹刑
    典，經此次偵審程序及科刑之教訓後，應知所警惕，且被告
    已與告訴人達成調解，有本院調解筆錄在卷可稽（見本院卷
    第55至56頁），綜合考量被告犯罪情節、所生危害、經濟狀
    況等情，認對被告所宣告之刑，以暫不執行為適當，爰依刑
    法第74條第1項第1款規定，宣告被告緩刑2年，以啟自新。
    另為確保被告確實履行支付告訴人之損害賠償，依被告與告
    訴人成立調解之賠償方式，命被告應依附件之調解筆錄內容
    給付告訴人。又此部分乃緩刑宣告附帶之條件，依刑法第74
    條第4項規定，上開緩刑條件內容得為民事強制執行名義，
    且被告於本案緩刑期間，倘違反上開緩刑負擔，情節重大，
    足認原宣告之緩刑難收其預期效果，而有執行刑罰之必要，
    得依刑法第75條之1第1項第4款規定撤銷其緩刑之宣告，併
    此敘明。　　
七、據上論斷，應依刑事訴訟法第273條之1第1項、第299條第1
    項前段，判決如主文。
本案經檢察官翁貫育提起公訴、檢察官林李嘉到庭執行職務。
中　　華　　民　　國　　111 　年　　6 　　月　　7　 　日
                  刑事第三庭法　官　賴淑敏
以上正本證明與原本無異。
如不服本判決應於收受判決後20日內向本院提出上訴書狀，並應
敘述具體理由。其未敘述上訴理由者，應於上訴期間屆滿後20日
內向本院補提理由書(均須按他造當事人之人數附繕本)「切勿逕
送上級法院」。
中　　華　　民　　國　　111 　年　　6 　　月　　7 　　日
                            書記官  陳采薇
附錄：本案論罪科刑法條全文：　　　　　　　　　　　　
修正後中華民國刑法第185條之4
駕駛動力交通工具發生交通事故，致人傷害而逃逸者，處六月以
上五年以下有期徒刑；致人於死或重傷而逃逸者，處一年以上七
年以下有期徒刑。
犯前項之罪，駕駛人於發生交通事故致人死傷係無過失者，減輕
或免除其刑。　　　　　　　

附件：
本院111年度交附民移調字第64號調解筆錄
被告願給付告訴人邱建鈞、劉姵君新臺幣（下同）伍拾萬元整，
給付方式如下：
㈠於111年4月8日以匯款方式將參拾萬元匯入告訴人邱建鈞指定之
  帳戶（戶名：邱建鈞、竹北中山郵局、帳號：00000000000000
  ）。
㈡其餘貳拾萬元，被告應自111年5月10日起至112年2月10日止，
  每月10日前匯款貳萬元至告訴人邱建鈞指定之上開帳戶，如有
  一期未付，視為全部到期。